【裁判字號】    97,簡上,74
【裁判日期】    970709
【裁判案由】    給付票款
【裁判全文】
臺灣板橋地方法院民事判決              97年度簡上字第74號
上  訴  人  甲○○
                        號2樓
訴訟代理人  陳明欽律師
被上訴人    乙○○
上列當事人間請求給付票款事件，上訴人對於中華民國97年2 月
14日臺灣板橋地方法院三重簡易庭96年重簡字第9888號第一審判
決提起上訴，經本院於97年6 月25日言詞辯論終結，判決如下：
    主  文
上訴駁回。
第二審訴訟費用由上訴人負擔。
    事實及理由
一、被上訴人主張：其執有上訴人簽發面額各為新臺幣（下同）
    76萬8,000 元（票號LCA0000000、付款人上海商業儲蓄銀行
    蘆洲分行、發票日民國96年7 月15日、背書人偉嘉實業有限
    公司）、4 萬8,270 元（票號LCA0000000、付款人上海商業
    儲蓄銀行蘆洲分行、發票日96年8 月15日、背書人丙○○）
    之支票2 紙（下稱系爭支票），依序於96年7 月16日、同年
    8 月15日提示，均未獲兌現，爰本於票據法律關係請求上訴
    人與背書人就系爭支票負連帶清償之責等情。（被上訴人於
    原審聲明：(一)上訴人應與被告偉嘉實業有限公司連帶給付76
    萬8,000 元，及自96年7 月16日起至清償日止，按年息6%
    計算之利息。(二)上訴人應與被告丙○○連帶給付4 萬8,27 0
    元，及自96年8 月15日起至清償日止，按年息6%計算之利息
    。原審如數判決，上訴人聲明不服提起上訴。）併為答辯聲
    明：駁回上訴。
二、上訴人則以：上訴人業於95年底終止授權被告丙○○使用上
    訴人之支票，故系爭2 紙支票為丙○○盜用上訴人印章簽發
    ，上訴人並無庸負發票人責任。又被上訴人稱本件係丙○○
    向其借款，始交付系爭支票予被上訴人供作還款擔保，惟被
    上訴人並未說明其與丙○○間借貸情形，其執有系爭支票之
    原因不明，應非善意，此由丙○○交付予上訴人信件中，傳
    達之語意似遭威脅可明。另由被上訴人提起本件訴訟前，曾
    有數名男女多方騷擾；被上訴人起訴時原請求按月息2%計息
    ，應係經營地下錢莊為業；被上訴人對上訴人財產聲請假扣
    押等，亦可認被上訴人非善意執票人等語為辯。併為上訴聲
    明：(一)原判決不利於上訴人部分廢棄。(二)上開廢棄部分，被
    上訴人在第一審之訴駁回。
三、兩造不爭執之事實：
  (一)系爭2 紙支票上所蓋用上訴人之發票人章，為上訴人留存於
    付款銀行之印鑑章。
  (二)系爭2 紙支票現均由被上訴人執有。其中面額76萬8,000 元
    支票，由被告偉嘉實業有限公司背書，於96年7 月16日經被
    上訴人提示，因存款不足未獲兌現。其中面額4 萬8,270 元
    支票，由被告丙○○背書，於96年8 月15日經被上訴人提示
    ，亦因存款不足未獲兌現等情，並有支票及退票理由單各2
    紙在卷可佐。
  (三)上訴人所提出臺灣士林地方法院內湖簡易庭96年度湖字第23
    70號民事裁定（上證1） 、臺灣士林地方法院執行命令（上
    證2）、丙○○書信（上證3）形式均為真正。
四、按當事人主張有利於己之事實，就其事實有舉證之責任，又
    私人之印章，由自己使用為常態，被人盜用為變態，主張變
    態事實之當事人，自應就此印章被盜用之事實負舉證之責任
    （最高法院86年度台上字第717 號判決意旨參照）。查上訴
    人既坦承系爭支票上所蓋用發票人印文，為其存於付款銀行
    之印鑑係屬真正，按諸前開判決意旨，上訴人自應就其抗辯
    係遭他人盜蓋一節，負舉證責任。關此部分，固據上訴人提
    出丙○○所書立之書信為證，惟觀諸該書信日期為「96年6
    月22日」，其內容略以：妳收到信時，記得到上海銀行辦支
    票結清，如果行員問妳還有沒有票未兌現，妳就說沒有全部
    都沒有票了，這樣才不會害到妳。如果不行，妳就到警所報
    案，以支票掉了。真的對不起，我真的沒有害妳的心，我從
    來就沒有要害妳……等語。丙○○於信內既支字未提及其有
    何盜用印文之行為，反由其提醒上訴人之語意，似足推上訴
    人於96年6 月22日前知悉尚有支票於外流通，故應為結清以
    求自保。即由上訴人所提出書信，並無法為系爭支票上發票
    人印文為丙○○盜蓋之佐。而單執其對丙○○提出刑事告訴
    ，亦無法為告訴內容確屬真正之推論。又上訴人雖另聲請傳
    訊丙○○到庭作證，然丙○○已於97年3 月28日由傳拘無著
    經檢方通緝等情，有全國前案資料查詢表1 份在卷可佐，故
    客觀上並無到庭作證之可能。此外，上訴人就前開利己主張
    ，並未再提出其餘證據以供本院審酌，經本院調查結果，上
    訴人前開辯詞，並無可採。
五、按票據行為，為不要因行為，執票人不負證明關於給付之原
    因之責任，如票據債務人主張執票人取得票據出於惡意或詐
    欺時，則應由該債務人負舉證之責（最高法院64年台上字第
    1540號判例意旨參照）。查上訴人抗辯被上訴人為惡意執票
    人，無非以：依卷附丙○○書信記載「如果還有人拿支票找
    妳，就報警」；被上訴人逾時始提出相關匯款資料以佐其與
    丙○○間借貸之原因關係；被上訴人起訴時原欲請求月息2%
    利息，顯係地下錢莊，且涉以不正當方式討債；及被上訴人
    對上訴人聲請假扣押等語為據。惟
  (一)按票據法第14條所謂以惡意取得票據者，不得享有票據上之
    權利，係指從無權處分人之手，受讓票據，於受讓當時有惡
    意之情形而言，如從有正當處分權人之手，受讓票據，係出
    於惡意時，亦僅生票據法第13條但書所規定，票據債務人得
    以自己與發票人或執票人之前手間所存人的抗辯之事由對抗
    執票人而已，尚不生執票人不得享有票據上權利之問題（最
    高法院67年台上字第1862號判例意旨參照）。申言之，票據
    法第14條所稱「惡意」執票人，係指從無處分權人之手取得
    票據而言；票據法第13條所稱「惡意」，則係指請求人明知
    票據被請求人與發票人或請求人之前手間，有抗辯事由存在
    而言。
  (二)承前述，上訴人既無法證明被上訴人之前手（即丙○○）係
    無處分權人，而未該當票據法第14條第1 項所稱「惡意」構
    成要件；被上訴人復已提出高於票面額之匯款資料以佐其非
    無對價或以不相當對價取得系爭支票。甚而上訴人前開指稱
    被上訴人為惡意執票人之內容，亦與票據法第13條但書所稱
    「惡意」無涉（即被上訴人明知上訴人與丙○○或偉嘉實業
    有限公司間有抗辯事由存在，始屬票據法第13條範疇；至被
    上訴人與其前手間之原因關係，則與票據法第13條但書無涉
    ）。準此，本件縱有上訴人所抗辯情形存在，亦無法為被上
    訴人非善意執票人之推論。
六、綜上所述，本件被上訴人主張上訴人為系爭支票發票人，應
    依票據文義負清償之責為可採，上訴人所辯並無可採。從而
    ，被上訴人本於票據法律關係，請求上訴人與背書人連帶給
    付本件票款及自提示日起至清償日止，按年息6%計算之法定
    遲延利息，均為有理由，應予准許。又命清償票據上債務之
    判決屬民事訴訟法第427 條第2 項第6 款適用簡易程序所為
    判決，應依職權宣告假執行，民事訴訟法第389 條第1 項第
    3 款定有明文。是則原審判命上訴人如數給付，並依職權宣
    告假執行，於法並無不合。上訴意旨指摘原判決不當，求予
    廢棄改判，為無理由，應予駁回其上訴。
據上論結，本件上訴為無理由，依民事訴訟法第436條之1第3項
、第449條第1項、第78條，判決如主文。
中    華    民    國    97    年    7     月    9     日
                  民事第一庭    審判長法  官  李世貴
                                      法  官  黃若美
                                      法  官  黃信滿
以上正本證明與原本無異
不得上訴
中    華    民    國    97    年    7     月    9     日
                                      書記官  林月蓉


司法院資訊處製作；財團法人民間司法改革基金會備份。
